【裁判字號】    91,上易,3482
【裁判日期】    920331
【裁判案由】    賭博
【裁判全文】
臺灣高等法院刑事判決                          九十一年度上易字第三四八二號
    上  訴  人  臺灣板橋地方法院檢察署檢察官
    被      告  戊○○
                丙○○
                乙○○
                丁○○
                甲○○
右上訴人因被告賭博案件，不服臺灣板橋地方法院九十一年度訴字第七三二號，中華
民國九十一年六月七日、六月二十八日、八月二十二日第一審判決（起訴案號：臺灣
板橋地方法院檢察署九十一年度偵字第七一七五號、第二０三五九號）提起上訴，本
院判決如左：
    主    文
上訴駁回。
    理    由
一、本件公訴意旨略以：被告戊○○意圖營利，於民國九十年十二月二十日晚間九時
    許，以其代管廖美倫之臺北縣板橋市○○路○段八十七巷一四０號「雲軒茶行」
    （起訴書誤書為珠雲軒茶行）充作公眾得出入之賭博場所，並提供麻將牌作為賭
    具，供丙○○、乙○○、丁○○、甲○○等人賭博財物，賭博方式係以新臺幣（
    下同）三百元為底，每台以一百元計算賭資。嗣於翌日（十二月二十一日）凌晨
    四時十分許，當場為法務部調查局臺北縣調查站人員會同憲兵當場查獲，並扣得
    麻將牌一付、牌桌上屬乙○○所有之賭資一千一百元、丙○○之賭資一千三百元
    、丁○○之賭資三千元、甲○○之賭資二千三百元、及丙○○皮包內現金七萬一
    千元、丁○○皮包內現金二千元、屋主廖美倫所有之電話簿二本、郵件水電費用
    收據十張等物。因認被告戊○○涉犯刑法第二百六十八條之意圖營利供給賭博場
    所罪嫌，被告丙○○、乙○○、丁○○、甲○○均涉犯同法第二百六十六條第一
    項前段之在公眾得出入場所賭博罪嫌云云。
二、惟按犯罪事實應依證據認定之，無證據不得推定其犯罪事實，又不能證明被告犯
    罪者，應諭知無罪之判決，刑事訴訟法第一百五十四條、第三百零一條分別定有
    明文。再按犯罪事實之認定，應憑證據，如未能發現相當證據，或證據不足以證
    明，自不能以推測或擬制之方法，以為裁判基礎。而認定不利於被告之事實，須
    依積極證據，茍積極證據不足為不利於被告事實之認定時，即應為有利於被告之
    認定，更不必有何有利之證據，有最高法院四十年臺上字第八十六號、三十年上
    字第八一六號判例可資參照。而認定犯罪事實所憑之證據，無論為直接證據或間
    接證據，其為訴訟上之證明，須於通常一般之人均不致於有所懷疑，而得確信其
    為真實之程度者，始得據之為有罪之認定，倘其證明尚未達到此一程度，而有合
    理性懷疑之存在時，即無從為有罪之確信，亦有最高法院七十六年臺上字第四九
    八六號判例可資參酌。
三、本件公訴意旨認被告戊○○涉犯刑法第二百六十八條之意圖營利供給賭博場所罪
    嫌，被告丙○○、乙○○、丁○○、甲○○均涉犯同法第二百六十六條第一項前
    段之在公眾得出入場所賭博罪嫌，無非係以證人即被告戊○○之親戚廖文良於法
    務部調查局臺北縣調查站訊問時之指述、調查員陳東宏於偵查中之證詞，及扣案
    之證物麻將牌一付、牌桌上屬被告乙○○所有之賭資一千一百元、丙○○之賭資
    一千三百元、丁○○之賭資三千元、甲○○之賭資二千三百元等物為其論據。經
    訊被告戊○○、丙○○、乙○○對彼等於前開時地以麻將牌賭博財物之事實固坦
    承不諱，惟均堅決否認有公訴人所指之犯行。被告戊○○辯稱：雲軒茶行係伊夫
    廖聰明之堂姪女廖美倫所有，因廖美倫亦參加互助會，所以均用她的房子當作標
    會地點，互助會每月五日及二十日晚間八時許在該處標會才開門，該處不是公眾
    得出入之場所，九十年十二月二十日晚間標完會後，乙○○等人在該處聊天，後
    來有人提議打麻將消遣，翌日清晨被查獲時，乙○○等人係在房間內打麻將，伊
    在客廳看電視，未參與賭博，亦未抽頭牟利，調查局人員除扣得桌面上賭資外，
    並未在伊身上查獲任何抽頭錢等語。被告乙○○辯稱：九十年十二月二十日晚間
    九時多，伊下班騎機車經過雲軒茶行，當日該處在標會，又下雨，伊便進去，見
    丙○○、丁○○、甲○○等人在場，當時大家提議一起打麻將，打到翌日凌晨四
    底點多被調查局人員查獲時打了將近三圈，伊輸二千二百元，伊原本身上帶三千
    三百元，故賭資剩一千一百元，伊當天係第一次至該處打麻將，打牌處所係在茶
    行裡之房間內，打牌時戊○○未抽頭等語。被告丙○○辯稱：伊於九十年十二月
    二十日晚間八時許至雲軒茶行標會，當天伊得標取得會款七萬一千元，得標後留
    下來聊天，至當日晚間九點多與乙○○、丁○○、甲○○等人開始打麻將，至翌
    日清晨四時多被查獲，伊在桌面上賭資有一千三百元，另七萬一千元係調查局人
    員在伊衣服口袋內取出，係得標款，而非賭資，伊僅打過這一次麻將，戊○○並
    未抽頭等語。被告丁○○、甲○○二人於原審、本院審理時經合法傳喚均未到庭
    ，據其等先前在法務部調查局台北縣調查站（以下簡稱台北縣調查站）訊問時雖
    坦承有於前揭時地以麻將牌賭博財務之事實，惟亦均堅決否認有公訴人所指之犯
    行，被告丁○○辯稱：伊於九十年十二月二十日晚間至雲軒茶行標會，開標後伊
    與丙○○、乙○○、甲○○等人玩麻將聚賭，大約從晚上十點開始，至調查局人
    員來時已玩三局，賭金一底三百元，一台一百元，戊○○沒有抽頭，伊係第一次
    在該處賭博，係因標會才去，與丙○○、乙○○、甲○○等人平日並無往來，當
    天係有人提議打麻將才一起玩，伊不認識廖文良，不知其與戊○○有何關係等語
    （見臺灣板橋地方法院檢察署九十一年度偵字第七一七五號卷第第二八一頁背面
    至第二八三頁）。被告甲○○辯稱：伊參加家戊○○之互助會，於九十年十二月
    二十日晚間在該茶行開標，伊因需要用錢前去標會，開標後應其他人要求留下來
    打麻將，所以才會待在現場，打麻將一底三百元，每加一台一百元，並無抽頭，
    乙○○等人伊並不熟識，只是在標會現場見過他們，當日是他們臨時想打牌邀伊
    加入，伊係第一次在該處打牌，不清楚是否有人常在該處打麻將，被查獲時伊放
    在牌桌抽屜內賭資有二千三百元，伊不認識廖文良等語（見上開第七一七五號偵
    查卷第二八七頁背面至第二九０頁）。
四、經查被告戊○○於臺北縣調查站訊問時供稱：伊住在雲軒茶行對面，九十年十二
    月二十日晚間伊與乙○○（非會腳）、丙○○、丁○○、甲○○等人標會後，乙○○四人商議打牌，伊在客廳看電視，至翌日清晨四時十分許被調查局查獲，伊
    未參與賭博，亦未抽頭牟利，雲軒茶行所有人係廖美倫，係伊夫廖聰明之堂姪女
    ，因廖美倫亦參加互助會，所以均用她的房子當作標會地點，廖美倫約在一個半
    月前搬到板橋市○○路，故將雲軒茶行房子託伊代管，所以才會在該處標會並賭
    博等語（見臺灣板橋地方法院檢察署九十一年度偵字第七一七五號卷第二九二頁
    至第二九三頁）。被告乙○○於臺北縣調查站訊問時及偵查中供稱：伊於九十年
    十二月二十日晚間九時多，下班騎機車經過雲軒茶行，當日該處在標會，又下雨
    ，伊便進去，見丙○○、丁○○、甲○○等人在場，當時大家提議一起打麻將，
    約定以三百元為底，每台一百元計算賭資，打到翌日凌晨四點多，調查局人員到
    場時打了將近三圈，伊輸二千二百元，伊原本身上帶三千三百元，故賭資剩一千
    一百元，伊當天係第一次至該處打麻將，打牌處所係在茶行裡之房間內，雲軒茶
    行係廖美倫開設，賭博時戊○○未抽頭等語（見上開第七一七五號偵查卷第二七
    九頁背面至第二八０頁、第二九八頁背面）。被告丙○○於臺北縣調查站訊問時
    及偵查中供稱：戊○○約伊於九十年十二月二十日晚間八時許至雲軒茶行標會，
    伊得標取得會款七萬一千元，得標後留下來聊天，至當日晚間九點多與乙○○、
    丁○○、甲○○等人開始打麻將，以三百元為一底，一百元一台，至翌日清晨四
    時多被查獲，伊在桌面上賭資有一千三百元，另七萬一千元係調查局人員在伊衣
    服口袋內取出，係得標款，而非賭資，伊僅打過這一次麻將，戊○○並未向伊等
    抽頭，伊不認識廖文良，不知其與戊○○有何關係，被查獲時該茶行並未營業等
    語（見上開第七一七五號偵查卷第二八四頁背面至第二八五頁、第二九八頁背面
    ）。被告丁○○於臺北縣調查站訊問時供稱：伊於九十年十二月二十日晚間至雲
    軒茶行標會，開標後伊與丙○○、乙○○、甲○○等人玩麻將聚賭，大約從晚上
    十點開始，至調查局人員來時已玩三局，賭金一底三百元，一台一百元，戊○○
    沒有抽頭，伊係第一次在該處賭博，係因標會才去，與丙○○、乙○○、甲○○
    等人平日並無往來，當天係有人提議打麻將才一起玩，伊不認識廖文良，不知其
    與戊○○有何關係等語（見上開第七一七五號偵查卷第二八一頁背面至第二八三
    頁）。被告甲○○於臺北縣調查站訊問時供稱：伊參加戊○○之互助會，於九十
    年十二月二十日晚間在該茶行開標，伊因需要用錢前去標會，開標後應其他人要
    求留下來打麻將，所以才會待在現場，打麻將一底三百元，每加一台一百元，並
    無抽頭，乙○○等人伊並不熟識，只是在標會現場見過他們，當日是他們臨時想
    打牌邀伊加入，伊係第一次在該處打牌，不清楚是否有人常在該處打麻將，被查
    獲時伊放在牌桌抽屜內賭資有二千三百元，伊不認識廖文良等語（見上開第七一
    七五號偵查卷第二八七頁背面至第二九０頁）。而被告戊○○、乙○○、丙○○
    於原審審理時亦均供稱沒有人吃紅，僅相約於打完麻將要去錢櫃ＫＴＶ唱歌。是
    自上開被告等所供，僅能證明被告乙○○、丙○○、丁○○、甲○○四人有於前
    開時地以麻將牌賭博財物之事實，卻乏積極證據證明被告戊○○有自四人賭博之
    財物中抽取頭款之行為。
五、次查證人即臺北縣調查站人員陳東宏、廖本鴻於原審審理時結證稱：當日得到消
    息雲軒茶行有槍械及聚賭，所以會同憲兵前往查緝，九十年十二月二十一日清晨
    約四時十五分許到達現場，憲兵先進去，當時茶行大門未關，憲兵進入控制現場
    ，賭博者均在房間內，該處是一般商家，沒關大門，招牌還在，店內落地櫃子也
    在，有無擺茶葉不清楚，打麻將之處所係在大門進去後面的房間內，當時戊○○
    在客廳泡茶處所看電視，現金係分別在桌面及丙○○、丁○○皮包內扣到，有分
    別記載，當時原本主要是因陳鏡元所涉貪瀆案件，要欲執行廖文良到案，經過一
    年多之通訊監察，發現廖文良經常在該茶行出入，所以才去搜索，到現場後沒有
    其他人進出等語（見原審九十一年五月二十二日審判筆錄）。依原審卷附臺北縣
    調查站檢送之現場照片八張以觀，當時被告乙○○、丙○○、丁○○、甲○○四
    人確實係在該茶行後方之房間內以麻將牌賭博財物，復有麻將牌乙付、及分屬被
    告乙○○所有之賭資一千一百元、丙○○之賭資一千三百元、丁○○之賭資三千
    元、甲○○之賭資二千三百元等物扣案可資佐證，然此亦僅能證明被告乙○○等
    四人有在該處以麻將牌賭博之事實，既未查扣任何有關被告戊○○抽取頭款之證
    據，即不能據認戊○○其有抽頭營利之行為。
六、又查證人廖文良於原審審理時結證稱：雲軒茶行係伊叔叔廖寶林開的，但從八十
    九、九十年間就未再營業，房子後來是廖寶林之妻廖莊來碧在住，偶爾有人在該
    處打家庭麻將，她女兒廖美倫不肯住那邊，戊○○有招互助會，伊妻亦有跟會，
    戊○○怕她先生即伊叔叔廖聰明知道，所以每月五日、二十日在該茶行開標，伊
    與戊○○很少見面，伊在臺北縣調查站接受訊問時，調查員問伊一般打麻將是否
    會抽頭，伊說有，但本案查獲當時伊不在場，不敢確定有無抽頭等語（見原審九
    十一年五月二十二日審判筆錄）。雖廖文良前於臺北縣調查站訊問時曾稱：雲軒
    茶行係伊堂妹廖美倫及其夫楊林開設，房子登記為廖寶林所有，該茶行離伊原配
    人出入，並在內打麻將，出入打麻將者多是板橋後埔地區人士及鄰居，之前後埔
    派出所管區員警李坤勇及板橋分局三組小隊長林進祿、連姓偵查員都會去該茶行
    泡茶，目前茶行大部分時間係伊同宗叔叔廖德安之妻戊○○在顧店，據伊所知，
    他們是以每把自摸時抽兩百元之方式抽頭（見臺灣板橋地方法院檢察署九十一年
    度偵字第二０三五九號卷第一０四頁）。惟按證人於審判外之陳述，除法律有規
    定者外，不得作為證據。又證人之個人意見或推測之詞，不得作為證據。刑事訴
    訟法第一百五十九條、第一百六十條分別定有明文。查本案被告戊○○等人為臺
    北縣調查站人員查獲之時，證人廖文良當天既不在場，並未親自見聞現場之賭博
    情形，如何能知被告戊○○有無抽頭取利之情事，是證人廖文良於上開臺北縣調
    查站訊問時所言，既屬證人於審判外推測之詞，依上開條文規定，自不得作為認
    定被告戊○○犯行之依據。
七、再查被告戊○○於臺北縣調查站訊問時雖供稱：不認識廖文良，乙○○等人在雲
    軒茶行聚賭沒有固定抽頭，偶爾吃紅幾百元而已云云（見上開第七一七五號偵查
    卷第二九三頁至第二九四頁）。惟按被告之自白，不得作為有罪判決之唯一證據
    ，仍應調查其他必要之證據，以察其是否與事實相符，刑事訴訟法第一百五十六
    條第二項定有明文。又刑事訴訟法第一百五十六條第二項規定，被告雖經自白，
    仍應調查其他必要之證據，以察其是否與事實相符。立法目的仍欲以補強證據擔
    保自白之真實性，亦即以補強證據之存在，藉之限制自白在證據上之價值。而所
    謂補強證據，則指除該自白本身外，其他足資以證明自白之犯罪事實確有相當程
    度真實性之證據而言。雖其所補強者，非以事實之全部為必要，但亦須因補強證
    據與自白之相互利用，而足使犯罪事實獲得確信者，始足當之，有最高法院七十
    四年台覆字第一０號判例可資參照。本案就被告戊○○有無營利抽頭部分，僅其
    在臺北縣調查站訊問時曾供稱：雲軒茶行聚賭沒有固定抽頭，偶爾吃紅幾百元而
    已云云，惟究竟如何按賭金抽頭，確實成數、金額為何，則語焉不詳。而其於原
    審審理時復已否認有何抽頭取利之行為，並於本院供稱：我說吃紅是指他們打完
    牌要請我去ＫＴＶ唱歌、吃消夜的意思，不是吃紅等語（見本院九十二年一月七
    日、三月二十五日筆錄）。又調查局人員查獲本案之時，除扣得被告乙○○等四
    人於牌桌上之賭資外，並未查扣任何屬戊○○之抽頭款，而被告乙○○、丙○○
    、丁○○、甲○○等人於臺北縣調查站訊問時及偵審中亦均供稱無抽頭情事。是
    本案除被告戊○○於臺北縣調查站訊問時之自白外，並無任何補強證據足資證明
    被告戊○○之營利行為，揆諸上開條文規定與判例意旨，自難僅以被告戊○○於
    臺北縣調查站之自白，論斷其意圖營利提供賭博場所之犯行。
八、末按刑法第二百六十六條第一項所謂之「公共場所」，係指性質上供不特定多數
    人任意使用或聚集之場所。而「公眾得出入之場所」係指不特定人得隨時進出之
    開放性場所而言。查臺北縣調查站人員查獲本案之時，被告乙○○、丙○○、丁○○、甲○○等四人係在雲軒茶行後房間內以麻將牌賭博財物，有原審卷附照片
    八張及證人調查員陳東宏、廖本鴻於原審審理時當庭繪製之現場圖一紙可證。依
    該照片及現場圖所示，該茶行客廳及房間為一般住家擺設，且證人廖莊來碧供證
    ：雲軒茶行是我先生開設，但是沒有掛牌，我先生八十八年間死亡，我有管過，
    我女兒廖美倫沒有管過雲軒茶行，八十九年二月就歇業，沒有營業我都回嘉義，
    鑰匙我交給隔壁做家庭美髮的人，我若上台北，有時也親自交鑰匙給戊○○，原
    則上是把鑰匙交給我隔壁的人，戊○○要標會就去向他拿，戊○○因有招互助會
    怕他先生知道，就會去拿鑰匙借我的地方標會。沒有營業後，沒有開放給外人出
    入，沒有借人賭博營業，只是借戊○○標會用等語（見本院九十二年一月十五日
    筆錄）。可見被告乙○○等人賭博之時，雲軒茶行早已歇業，該處並非公眾得出
    入之營業場所，且被告戊○○、乙○○、丙○○等人均稱：當天下雨門本來關著
    云云（見本院九十二年一月七日、一月十五日、三月二十五日筆錄），縱憲兵與
    臺北縣調查站人員到場時，該茶行大門未關，亦不因之當然可視該處為公眾得出
    入之場所。又證人即臺北縣調查站人員陳東宏、廖本鴻於原審審理時結證稱：到
    現場後除被告等人外，並無其他人進出等語。（見原審九十一年五月二十二日審
    判筆錄）。雖被告丙○○於臺北縣調查站訊問時曾稱：雲軒茶行有很多人進出云
    云（見上開第七一七五號偵查卷第二九九頁），然其在本院供稱：我說很多人進
    出是指標會的時候標會的會員進出而言（見本院九十二年一月七日、一月十五日
    筆錄）。可見係限於互助會會員始到場開標，則會員仍屬可得確定之多數人，仍
    與不特定公眾得出入之場所要件有異。是被告丙○○在臺北縣調查站之供詞尚不
    足以作為論罪之憑據。至證人調查員陳東宏於偵查中指稱雲軒茶行係公眾得出入
    之場所云云（見上開第七一七五號偵查卷第三八四頁背面），惟此僅屬證人之主
    觀判斷或意見，是否屬公眾得出入之場所，應以客觀事證為斷，自不能以證人主
    觀判斷或意見作為憑依。是被告乙○○、丙○○、丁○○、甲○○等人於右揭時
    地以麻將賭博之行為，固屬實在，仍難認與在公眾得出入之場所賭博財物之要件
    相符。
九、綜上所述，本案既無積極證據足資證明被告戊○○有何營利之意圖，而被告乙○○、丙○○、丁○○、甲○○賭博之處所亦非公眾得出入之場所，揆諸前揭條文
    規定及判例意旨，被告等矢口否認犯罪之辯解，應可採信，其等被訴犯罪均屬不
    能證明，原審以不能證明被告等犯罪諭知被告戊○○、丙○○、乙○○、丁○○
    、甲○○均無罪，經核並無不合，檢察官上訴意旨仍執陳詞認被告等分別有公訴
    意旨所指之犯行指摘原判決不當為無理由，應予駁回。
十、被告丁○○、甲○○經合法傳喚無正當理由不到庭，均不待其陳述逕行判決。
據上論斷，應依刑事訴訟法第三百六十八條、第三百七十一條，判決如主文。
本案經檢察官周誠南到庭執行職務。
中    華    民    國    九十二    年      三        月      三十一      日
                            臺灣高等法院刑事第二庭
                                審判長法  官  蔡  長  溪
                                      法  官  林  俊  益
                                      法  官  楊  貴  志
右正本證明與原本無異。
不得上訴。
                                      書記官  胡      儀
中    華    民    國    九十二    年      四        月        二        日


司法院資訊處製作；財團法人民間司法改革基金會備份。
